【裁判字號】    97,交聲,110
【裁判日期】    970724
【裁判案由】    違反道路交通管理處罰條例聲明異議
【裁判全文】
臺灣基隆地方法院交通事件裁定        97年度交聲字第110 號
移送機關即
原處分機關  交通部公路總局臺北區監理所基隆監理站
異  議  人
即受處分人  甲○○○
代  理  人  詹家和
上列受處分人因違反道路交通管理處罰條例聲明異議案件，對於
交通部公路總局臺北區監理所基隆監理站於中華民國97年3 月27
日所為之處分（原處分案號：基監字第裁42-CO0000000號），聲
明異議，本院裁定如下：
    主  文
原處分撤銷。
異議人不罰。
    理  由
一、原處分意旨略以：本件異議人即受處分人（下簡稱異議人）
    甲○○○所有之車號8M-2163 號自用小客車，於民國97年2
    月17日凌晨2 時10分許，行經臺北縣萬里鄉臺二線國聖橋路
    口處，為警查獲因變更排擋型式，而有「底盤屬於不可變更
    設備而變更」違規情形，遂以CO0000000 號通知單舉發之。
    嗣異議人不服，於上開通知單所載應到案日期前向原舉發單
    位提起申訴，經舉發單位於97年3 月10日以北縣警金交裁字
    第0970004715號函函復違規屬實，惟異議人仍表不服，原處
    分機關遂依道路交通管理處罰條例第18條第1 項規定，裁處
    罰鍰新台幣（下同）7,200 元，並責令檢驗等情。 (上開條
    例規定處罰之違規行為人為汽車所有人，執勤員警誤以汽車
    駕駛人為處罰對象，經原處分機關更正以汽車所有人甲○○
    ○為受處分人)
二、異議意旨略以：執勤員警如對車輛違規有任何疑問，應有監
    理相關人員在場，該員警並無監理相關技能何以認定其車輛
    違反道路交通管理處罰條例，且對排擋型式有任何疑問應以
    儀器判定並非目測方式任意開單，為此聲明異議云云。
三、按汽車車身、引擎、底盤、電系等重要設備變更或調換，不
    申請公路主管機關施行臨時檢驗而行駛者，處汽車所有人新
    臺幣2,400元以上9,600元以下罰鍰，並責令檢驗，道路交通
    管理處罰條例第18條第1 項定有明文。又道路交通安全規則
    第23條第1 項、第2 項規定，汽車車身、頭燈等設備如有變
    更，應向公路監理機關辦理登記。前項變更登記，除汽車所
    有人名稱、地址等變更時，免予檢驗外，餘均須檢驗合格。
    次按交通法庭認為聲明異議有理由或聲明異議雖無理由而原
    處分不當或違法者，應以裁定將原處分經聲明異議部分撤銷
    ，並自為裁定，亦為道路交通案件處理辦法第20條前段所明
    定。
四、經查：
  (一)按法院受理交通事件，準用刑事訴訟法之規定，道路交通
      管理處罰條例第89條前段定有明文，再認定犯罪事實所憑
      之證據，雖不以直接證據為限，間接證據亦包括在內；然
      而無論直接或間接證據，其為訴訟上之證明，須於通常一
      般之人均不致有所懷疑，而得確信其為真實之程度者，始
      得據為有罪之認定，倘其證明尚未達到此一程度，而有合
      理之懷疑存在以致事實審法院無從取得有罪之確信時，即
      應由法院為諭知被告無罪之判決，是於法院審理行為人違
      反道路交通管理處罰條例案件時，自當有其適用。易言之
      ，法院於審理行為人違反道路交通管理處罰條例案件，當
      踐行完畢調查證據之程序後，為事實之認定時，如就原處
      分機關所認定之行為人違規事實仍有合理之訴訟上懷疑，
      而無法百分之百確信行為人確有該當於道路交通管理處罰
      條例各該處罰條文之構成要件事實時，即應依訴訟上對待
      證事實「倘有懷疑，則從被告之利益作解釋」之證據法則
      ，作對受處分人有利之認定。
  (二)上開異議人甲○○○變更其所有自小客車排擋型式之事實
      ，固有臺北縣政府警察局舉發違反道路交通管理事件通知
      單影本在卷可證，並經證人即本件舉發員警楊偉翔到庭結
      證稱：我有看到駕駛人的排擋系統是手排，但儀表系統有
      自排的擋位顯示器，我拿出相機準備拍照舉證，駕駛人就
      拿衣服擋住排擋系統，故未就排擋系統拍照等語，遂以違
      規變更排擋系統為由，依臺北縣政府警察局97年2 月17日
      北縣警交字第CO0000000 號通知單予以舉發等語。惟證人
      楊偉翔雖證稱親眼目睹該車設置手排排擋桿等情，然證人
      楊偉翔亦稱因駕駛人將衣服移至排擋處，並未就排擋系統
      拍照，又警員攔檢上開車輛之時間為凌晨2 時許之深夜時
      分，雖攔檢地點在加油站前之燈光明亮處，惟當時該車車
      門關閉，其係透過車窗玻璃看見車內之排擋系統，證人楊
      偉翔依據當時光線，是否得以清楚看見該車裝設手排排擋
      桿一節，即非無疑；另經本院勘驗取締當時之現場採證光
      碟，可看見車內排擋桿處放置衣服之情形，亦無從得知該
      車是否裝設手排排擋桿；此外，本院分別於97年5 月21日
      、6 月9 日函請交通部公路總局臺北區監理所基隆監理站
      及三陽工業股份有限公司，就違規車輛8M-2163 號自小客
      車若已將自小客車回復原狀 (即改正手牌排擋桿為自排排
      擋桿) ，能否事後就曾否改裝一事進行鑑定，經基隆監理
      站覆稱：車輛改裝後恢復原狀屬專業領域，非本站檢驗員
      專長，建請移送原車廠進行鑑定等情，有該站97年5 月26
      日北監基四字第0976005296號函在卷可考；本院再轉請車
      號8M-2163 號自小客車之原車廠即三陽工業股份有限公司
      就上開事項進行鑑定，惟原車廠函覆結果，表示無法以回
      復原狀之車輛鑑定該車輛在回復原狀前之各種改裝情形，
      此有三陽工業股份有限公司97年7 月1 日(97)三工汽字第
      352 號函附卷可稽，故車號8M-2163 號自小客車已無法事
      後再行檢驗或鑑定是否有員警所指之違規情節，附此說明
      。
  (三)綜上所述，證人楊偉翔固證述親見該車裝設手排排擋桿等
      情，然證人楊偉翔自陳並無照片可資佐證，且攔檢時間為
      深夜時分，攔檢處之燈光昏暗，又楊偉翔係透過車窗玻璃
      查看車內情形，則證人楊偉翔誤認車內排擋系統為手排系
      統，即非無可能，自無從認定該車確有改裝手排系統之
      事實，尚難僅以員警之懷疑及駕駛人對是否變更排擋型式
      未置可否等情，逕行認定該車確實變更排擋型式之事實，
      換言之，既無任何足資證明異議人確實有變更排擋型式之
      違規證據，異議人確否違規非無疑義。故參酌刑事訴訟法
      之「罪疑唯輕」原則及行政罰法第7 條第1 項之規定，自
      應為異議人有利之認定。是以，原處分機關依據道路交通
      管理處罰條例第18條第1 項規定，裁處異議人罰鍰7,200
      元，並責令檢驗，難謂適法，從而，本件聲明異議有理由
      ，原處分應予撤銷。
五、  據上論斷，應依道路交通案件處理辦法第20條前段，裁定
      如主文。
中    華    民    國    97    年    7     月    24    日
                  交通法庭法    官  何怡穎
以上正本證明與原本無異。
對於本件裁定如有不服，應於送達後5 日內， 向本院提出抗告書
狀，敘述抗告之理由，抗告於臺灣高等法院。
中    華    民    國    97    年    7     月    24    日
                          書 記 官  鄭梅君


司法院資訊處製作；財團法人民間司法改革基金會備份。
